臺灣高雄地方法院刑事判決　
110年度易字第297號
公  訴  人  臺灣高雄地方檢察署檢察官
被      告  黃煒鋐



上列被告因詐欺案件，經檢察官提起公訴（110年度偵字第15243
號），本院判決如下：
    主  文
本件免訴。
    理  由
一、公訴意旨略以：被告黃煒鋐已預見如將其行動電話門號提供予
    他人使用，可能幫助他人利用該行動電話門號使用，作為向他
    人詐欺取得財物，竟基於縱使他人以該行動電話門號作為實
    施犯罪之工具，亦不違背其本意之幫助詐欺之不確定故意，於
    不詳時間，將其友人邱嘉祥(所涉詐欺罪嫌，業經臺灣高雄地
    方檢察署檢察官以109年度偵字第23848號為不起訴處分)於
    民國108年7月22日所申辦之中華電信股份有限公司行動電話
    門號0000000000號（下稱上開門號），提供予真實姓名、年
    籍不詳之詐欺集團成員使用。嗣詐欺集團成員將本件門號以
    不詳代價出售予陳姿蓉(所涉詐欺罪嫌，業經臺灣橋頭地方
    檢察署以109年度偵字第13039號提起公訴)，陳姿蓉遂於108
    年8月19日，以上開門號註冊胡思薇(所涉詐欺犯嫌，業經臺
    灣臺中地方檢察署以109年度偵字第35125號為不起訴處分)
    之一卡通電支帳戶(電支帳號：0000000000號，下稱系爭一
    卡通電支帳號)，陳姿蓉復於108年8月20日晚間某時，在通
    訊軟體LINE群組聊天室，見錢沛均欲購買娃娃機之訊息，即
    意圖為自己不法之所有而基於詐欺之犯意，明知其無娃娃機
    可供銷售，竟使用LINE暱稱「Wei Wei」、臉書暱稱「莊子
    賢」向錢沛均佯稱得以新臺幣（下同）16萬元之價格，販賣
    8台娃娃機予錢沛均，惟須先行支付訂金1萬5,000元云云，
    致錢沛均陷於錯誤，於108年8月21日16時36分許，以配偶林
    彥承之合作金庫帳戶，轉帳1萬5,000元訂金至胡思薇上開一
    卡通電支帳號所屬之聯邦銀行000-00000000000000號虛擬帳
    戶，陳姿蓉隨後又將款項購買遊戲幣而轉入他人一卡通電支
    帳戶。嗣因錢沛均遲未收到娃娃機，且聯繫不上LINE暱稱「
    Wei Wei」之賣家，發現受騙報警處理，始循線查悉上情。
    因認被告涉犯刑法第30條第1項、第339條第1項之幫助詐欺
    取財罪嫌等語。
二、按案件曾經判決確定者，應諭知免訴之判決，刑事訴訟法第
    302 條第1 款定有明文。又同一案件，經法院為本案之判決
    確定，依一事不再理之原則，不許再為訴訟之客體，更受實
    體上裁判；實質上或裁判上一罪之案件，檢察官雖僅就其一
    部起訴，依刑事訴訟法第267 條規定，其效力及於全部，法
    院亦得就全部犯罪事實加以審判，故法院雖僅就其一部判決
    確定，其既判力仍及於全部，未經判決部分之犯罪事實，其
    起訴權歸於消滅，不得再為訴訟之客體；倘檢察官再就該部
    分提起公訴，法院得不經實體審認，即依起訴書記載之事實
    ，逕認係裁判上一罪，予以免訴之判決（最高法院87年度台
    上字第651號判決意旨參照）。
三、經查：
  ㈠被告前基於幫助詐欺取財之不確定故意，於不詳時間，在不
    詳地點，以不詳方式，將其所有之中華郵政股份有限公司帳
    號00000000000000號帳戶（下稱中華郵政帳戶）之提款卡等
    物，交付予詐騙集團成員使用，幫助詐欺集團成員從事詐欺
    取財之犯行。嗣該詐欺集團取得被告上開帳戶提款卡等物後
    ，成員間共同意圖為自己不法所有，基於詐欺取財之犯意聯
    絡，於民國108年8月5日20時許，以臉書暱稱「RONGE(偉智
    ）」聯繫劉修函，佯稱可以新臺幣（下同)9萬元出售夾娃娃
    機，惟需先支付2成訂金云云，致劉修函陷於錯誤，於108年
    8月6日11時15分許，匯款1萬8,000元至上開中華郵政帳戶，
    被告因而犯幫助詐欺取財犯行，經本院以109年度金簡字第3
    1號判決判處有期徒刑2月，如易科罰金，以1000元折算1日
    等情，有該案簡易判決書在卷可稽（參偵三卷第39至44頁，
    下稱前確定案件）。
　㈡被告於本案被訴提供上開門號予不詳詐欺集團成員，而交由
    陳姿蓉作為詐騙之工具一情，然於前確定案件中，暱稱「RO
    NG E」之臉書帳號及上開被告之中華郵政帳戶，亦係由陳姿
    蓉使用而作為詐騙前確定案件被害人劉修函之工具一節，此
    據陳姿蓉於警詢中證述在卷（參偵一卷第23、25至27頁）；
    而本案與前確定案件之詐騙時間均為108年8月間，時間相近
    ；再參諸被告於偵訊時曾陳稱上開中華郵政帳戶提款卡及本
    案門號SIM卡係一起遺失等語（參偵二卷第162頁），則縱認
    本案門號SIM卡確係由被告交付而作為詐欺取財之工具，依
    均由同一人即陳姿蓉使用、使用時間均為108年8月間之情，
    無法排除係與上開中華郵政帳戶提款卡一起交付，而若屬同
    一次之交付行為，雖致不同被害人受到詐騙，仍屬一行為而
    觸犯數罪名，為想像競合犯之裁判上一罪，則依據上開說明
    ，縱本案未於前確定案件之判決中論及，因與前案屬裁判上
    一罪，故仍為前確定案件之判決效力所及。
　㈢依上所述，被告本案被訴部分，無法排除與前確定案件之犯
    行有裁判上一罪關係，則依有疑惟利於被告原則，應認已受
    前確定案件判決效力所及，應諭知免訴之判決。
據上論斷，應依刑事訴訟法第302條，判決如主文。
本案經檢察官吳協展提起公訴，檢察官翁誌謙到庭執行職務。
中　　華　　民　　國　　111 　年　　3 　　月　　23　　日
                  刑事第十三庭  審判長法　官  陳紀璋

                                      法  官  洪毓良

                                      法  官  李怡蓉
　　　　　　　　　　　　　　　　　　　
以上正本證明與原本無異。
如不服本判決應於收受送達後20日內向本院提出上訴書狀，並應
敘述具體理由；如未敘述上訴理由者，應於上訴期間屆滿後20日
內向本院補提理由書（均須按他造當事人之人數附繕本）「切勿
逕送上級法院」。
中　　華　　民　　國　　110 　年　　3 　　月　　25　　日
　　　　　　　　　　　　　　　　　    書記官  胡孝琪